臺灣彰化地方法院刑事判決　　　　　　　96年度易字第1244號
公　訴　人　臺灣彰化地方法院檢察署檢察官
被　　　告　甲○○
上列被告因詐欺案件，經檢察官提起公訴（九十六年度偵字第五
二三五號），本院認有刑事訴訟法第二百七十三條之一第一項之
情形，而改依簡式審判程序審理，判決如下：
    主    文
甲○○幫助意圖為自己不法之所有，以詐術使人將本人之物交付
，處有期徒刑貳月，如易科罰金，以銀元佰元即新臺幣玖佰元
折算壹日；減為有期徒刑壹月，如易科罰金，以銀元佰元即新
臺幣玖佰元折算壹日。
    犯  罪  事  實
一、甲○○明知依一般社會生活之通常經驗，均能預見若將個人
    之存摺、帳戶交付予他人使用，該他人有可能以所取得之存
    摺、帳戶遂行財產上犯罪之目的；甲○○竟為圖私利，乃基
    於縱若取得其所提供之存摺、提款卡之成年人，自行或轉交
    他人用以實施犯罪，供作被害人匯款之用，仍不違背其本意
    之幫助詐欺取財之不確定故意，於民國95年5月12日至彰化
    花壇郵局，將其先前開立於該局之帳戶（局號：0000000，
    帳號：0000000），開啟語音作業系統之功能並領取晶片卡
    後，旋於95年5月13日，以新臺幣（下同）5000元為代價，
    在臺中市大慶火車站前，將上開帳戶之存摺、晶片卡及密碼
    ，交付蒐集帳戶之某不詳成年人士，而容任他人使用上開帳
    戶遂行犯罪。後該不詳人士果將上開帳戶之存摺、提款卡及
    密碼均轉交予不詳人士組成之詐欺集團，該詐欺集團即共同
    基於意圖為自己不法所有之詐欺犯意聯絡，於同年5月23日
    中午12時30分許，以「楊雅婷」、「劉家仁」、「林麗萍」
    、「香港蔡玲玲主任」等人名義撥打電話對在彰化縣田尾鄉
    ○○村○○路○段195號之鍾淑儀佯稱中獎，如要領獎，需先
    愛心認購及加入臨時會員云云，鍾淑儀因此陷於錯誤，遂於
    翌日及同年月24日上午10時34分許，匯款84,100元至甲○○
    上開帳戶，之後於同日中午12時22分許，再度依指示匯款10
    ,000 元至另一他人之帳戶，共計損失184,100元。嗣後察覺
    有異，方知受騙，始報警循線查悉上情。
二、案經彰化縣警察局北斗分局報請臺灣彰化地方法院檢察署檢
    察官偵查起訴。
    理    由
一、本件被告甲○○所犯係死刑、無期徒刑、最輕本刑為三年以
    上有期徒刑以外之罪，其於準備程序就前揭被訴事實為有罪
    之陳述，經受命法官告知簡式審判程序之旨，並聽取其與公
    訴人之意見後，本院認無不得或不宜改依簡式審判程序進行
    之處，爰依刑事訴訟法第二百七十三條之一第一項、第二百
    八十四條之一，裁定本案由受命法官獨任進行簡式審判程序
    ，合先敘明。
二、上揭犯罪事實，業據被告於本院審理中坦承不諱，並據證人
    即被害人鍾淑儀於警訊中證述其受騙之過程明確，復有臺灣
    郵政股份有限公司彰化郵局96年6月20日彰營字第096010107
    0號函暨所附郵政存簿儲金立帳申請書、客戶歷史交易清單
    、證人即被害人鍾淑儀提出之郵政國內匯款執據各乙份附卷
    可佐。按金融帳戶為個人之理財工具，一般民眾皆可以存入
    最低開戶金額之方式自由申請開設金融帳戶，並無任何特殊
    之限制，且得同時在不同金融機構申請多數存款帳戶使用，
    並無借用他人帳戶使用之必要；而金融存款帳戶，悠關存戶
    個人財產權益之保障，專屬性甚高，衡諸常理，若非與本人
    有密切關係者，不可能交付個人帳戶存摺及提款卡，縱有交
    付個人帳戶予他人使用之特殊情形，亦必會先行瞭解他人使
    用帳戶之目的始行提供。況以電話通知已中獎，然須先繳納
    手續費始得領取獎金或其他類似之不法詐騙份子，經常利用
    他人存款帳戶、提款卡以遂行犯行，類此案件在社會上層出
    不窮，亦屢經報章雜誌及其他新聞媒體再三披露，避免此等
    專屬性甚高之物品被不明人士利用為與財產有關之犯罪工具
    ，亦為一般生活認知所應有之認識。綜上所述，被告提供存
    款帳戶存摺、提款卡、密碼予該真實姓名、年籍均不詳之成
    年人，幫助其遂行詐欺取財犯行，事證至為明確，被告犯行
    已堪認定。
三、被告行為後，刑法於九十五年六月十四日修正公布、罰金罰
    鍰提高標準條例於九十五年五月十七日修正公布，並均於九
    十五年七月一日施行，關於本案應適用之新舊法，茲比較如
    下：
  （一）刑法第二條第一項規定，係規範行為後法律變更所生新
        舊法律比較適用之準據法，於九十五年七月一日刑法施
        行後，應適用刑法第二條第一項之規定，為「從舊從輕
        」之比較（最高法院九十五年五月二十三日第八次刑事
        庭會議決議第一點第一項參照）。
  （二）刑法第三十三條第五款關於罰金刑之規定，由「罰金：
        一元以上」修正為「罰金：新臺幣一千元以上，以百元
        計算之」，應依刑法第二條第一項規定，適用最有利於
        行為人之法律（最高法院九十五年五月二十三日第八次
        刑事庭會議決議參照）。本案刑法第三百三十九條第一
        項詐欺取財罪關於「科或併科一千元以下罰金」之罰金
        刑部分，經比較新、舊法結果，應以被告行為時之法律
        即修正前第三十三條第五款規定，最有利於被告。
  （三）刑法第四十一條第一項前段關於易科罰金折算標準之規
        定，由「犯最重本刑為五年以下有期徒刑以下之刑之罪
        ，而受六個月以下有期徒刑或拘役之宣告，因身體、教
        育、職業、家庭之關係或其他正當事由，執行顯有困難
        者，得以一元以上三元以下折算一日，易科罰金。」修
        正為「犯最重本刑為五年以下有期徒刑以下之刑之罪，
        而受六個月以下有期徒刑或拘役之宣告者，得以新臺幣
        一千元、二千元或三千元折算一日，易科罰金。」應依
        刑法第二條第一項規定，適用最有利於行為人之法律（
        最高法院九十五年五月二十三日第八次刑事庭會議決議
        第三點第二項參照）。修正前刑法第四十一條第一項前
        段之易科罰金折算標準，依修正刪除前之罰金罰鍰提高
        標準條例第二條規定，應就其原定數額提高為一百倍折
        算一日，並依現行法規所定貨幣單位折算新臺幣條例第
        二條規定，以新臺幣三倍折算之，亦即修正前刑法第四
        十一條第一項前段之易科罰金折算標準，應以銀元三百
        元即新臺幣九百元折算為一日，經比較新、舊法結果，
        應以被告行為時之法律即修正前刑法第四十一條第一項
        前段，修正前罰金罰鍰提高標準條例第二條規定，最有
        利於被告。
  （四）刑法第三十條關於幫助犯之規定，僅有文字之修正，無
        關成立幫助犯內容之實質之變更，非屬法律之變更。
  （五）比較時應就罪刑有關之共犯、未遂犯、想像競合犯、牽
        連犯、連續犯、結合犯，以及累犯加重、自首減輕暨其
        他法定加減原因（如身分加減）與加減例等一切情形，
        綜其全部罪刑之結果而為比較（最高法院九十五年五月
        二十三日第八次刑事庭會議決議第一點第四項參照）。
        經綜合比較新、舊法之結果，被告行為後之新法並無較
        有利於被告，依刑法第二條第一項前段規定，本案自應
        適用被告行為時之法律即修正前刑法第三十三條第五款
        、第四十一條第一項前段，罰金罰鍰提高標準條例第一
        條前段、修正前罰金罰鍰提高標準條例第二條規定。
  （六）「犯罪在刑法新法施行前，新法施行後，緩刑之宣告，
        應適用新法第七十四條之規定。」最高法院九十五年五
        月二十三日刑事庭第八次會議決議第七點可資參照，故
        本案關於緩刑宣告應適用新法第七十四條之規定。
四、按刑法上之幫助犯，係指以幫助之意思，對於正犯資以助力
    ，而未參與實施犯罪之行為者而言（最高法院四十九年臺上
    字第七七號判例參照）。查被告將前揭所申請之帳戶存摺、
    晶片卡及密碼，交付予他人作為犯詐欺取財之用，而向其收
    取前揭帳戶存摺、晶片卡之人，確由伊自行或提供予他人向
    被害人鍾淑儀詐欺取財，被害人因而將存款匯出，旋遭人提
    領等節，已如前述；是核被告甲○○所為，係犯刑法第三十
    條第一項前段、第三百三十九條第一項之幫助詐欺取財罪。
    又被告以幫助他人犯罪之意思，參與犯罪構成要件以外之行
    為，為幫助犯，應依刑法第三十條第二項之規定，按正犯之
    刑減輕之。爰審酌被告明知目前社會上以各種方式詐財之惡
    質歪風猖獗，令人防不勝防，復加以詐財者多借用人頭帳戶
    致警方追緝困難，詐欺事件層出不窮，手法日益翻新，竟甘
    願淪為提供自己之金融帳戶，以供他人逃避犯罪之查緝，嚴
    重破壞社會治安及有礙金融交易秩序，助長犯罪歪風，並增
    加追緝犯罪之困難，復造成被害人鍾淑儀之上揭財產損失，
    惟被告以於審理中坦承犯行、深具悔意，其又無前科，年紀
    尚輕、社會經驗未足等一切情狀，量處如主文所示之刑，並
    諭知易科罰金之折算標準。再查，被告本件犯罪時間在96年
    4月24日以前，合於中華民國九十六年罪犯減刑條例所定減
    刑之條件，故應予減刑二分之一，並依刑法第四十一條第一
    項前段之規定，諭知其易科罰金折算標準。
據上論斷，應依刑事訴訟法刑事訴訟法第二百七十三條之一第一
項、第二百九十九條第一項前段、刑法第二條第一項前段、第三
十條第一項、第二項、第三百三十九條第一項、第四十一條第一
項前段（修正前），罰金罰鍰提高標準條例第一條前段、第二條
（修正刪除前），現行法規所定貨幣單位折算新臺幣條例第二條
，中華民國九十六年罪犯減刑條例第二條第一項第三款、第七條
、第九條，判決如主文。
本案經檢察官陳茂榮到庭執行職務
中　　華　　民　　國　　96　　年　　10  　月　 12  　日
                  刑事第三庭      法  官  吳俊螢
以上正本證明與原本無異。
如不服本判決，應於判決送達後10日內，向本院提出上訴書狀，
上訴書狀應「敘述具體上訴理由」，並按他造當事人之人數附繕
本。「切勿逕送上級法院」。
告訴人或被害人對於判決如有不服具備理由請求檢察官上訴者，
其上訴期間之計算係以檢察官收受判決正本之日期為準。
中　　華　　民　　國　　96　　年　　10  　月　 12  　日
                                  書記官  詹國立
【附錄本案判決論罪科刑法條全文】：
中華民國刑法第三百三十九條
意圖為自己或第三人不法之所有，以詐術使人將本人或第三人之
物交付者，處五年以下有期徒刑、拘役或科或併科一千元以下罰
金。以前項方法得財產上不法之利益或使第三人得之者，亦同。
